【裁判字號】    99,簡上,345
【裁判日期】    990824
【裁判案由】    傷害等
【裁判全文】
臺灣板橋地方法院刑事判決             99年度簡上字第345號
公  訴  人  臺灣板橋地方法院檢察署檢察官
上  訴  人
即  被  告  乙○○
選任辯護人  洪淑芬律師
上列上訴人即被告因傷害等案件，不服本院99年度簡字第85號中
華民國99年1月29日第一審判決（聲請簡易判決處刑案號：98年
度偵字第30505號），提起上訴，本院管轄之第二審合議庭，自
為第一審判決如下：
    主  文
原判決撤銷。
乙○○無罪。
    理  由
一、聲請簡易判決處刑意旨略以：被告乙○○與告訴人丁○○因
    故素有嫌隙，於民國98年8 月31日下午4 時許，告訴人駕駛
    車號CX-8275 號自小客車行經臺北縣中和市○○路100 號前
    停等紅燈時，被告竟基於毀損之故意，持伸縮警棍( 未扣案
    ) ，敲打上開自小客車之後方，致該自小客車板金凹陷，被
    告並敲告訴人所駕駛自小客車車窗，待告訴人下車後，隨即
    以伸縮警棍毆打告訴人，告訴人同時持車上之鋁棒( 未扣案
    ) 毆打被告( 其所涉傷害犯行，業經原審判處拘役30日，如
    易科罰金，以新臺幣《下同》1,000 元折算1 日確定) ，致
    被告受有右手尺骨骨折、頭部外傷、腦震盪、臉部及四肢多
    處鈍瘀傷等傷害，告訴人則受有左胸乳房挫傷、左肋間疼痛
    、左胸悶不舒、胸痛等傷害，因認被告涉犯刑法第277 條第
    1 項傷害及同法第354 毀損犯嫌。
二、按犯罪事實應依證據認定之，無證據不得認定犯罪事實；不
    能證明被告犯罪者，應諭知無罪之判決，刑事訴訟法第154
    條第2 項、第301 條第1 項分別定有明文。又刑事訴訟法上
    所謂認定事實之證據，係指足以認定被告確有犯罪行為之積
    極證據而言，該項證據自須適合於被告犯罪事實之認定，始
    得採為斷罪資料；且事實之認定應憑證據，如未發現相當證
    據，或證據不足以證明，自不能以推測或擬制之方法，以為
    裁判之依據；而此用以證明犯罪事實之證據，猶須於通常一
    般人均不至於有所懷疑，堪予確信其已臻真實者，始得據以
    為有罪之認定，倘其證明尚未達到此一程度，而有合理性之
    懷疑存在，致使無從為有罪之確信時，即應為無罪之判決，
    最高法院29年上字第3105號、30年上字第816 號、40年臺上
    字第86號、76年臺上字第4986號判例意旨及82年度臺上字第
    163 號判決意旨可資參照。再告訴人之告訴，係以使被告受
    刑事追訴為目的，其指訴是否與事實相符，仍應調查其他證
    據，以資審認，必被害人所述被害情形，無瑕疵可擊，且就
    其他方面調查，又與事實相符，始足據為有罪判決之基礎，
    亦有最高法院81年度台上字第3539號判決意旨足參。
三、公訴人認被告涉犯上開傷害、毀損罪嫌，無非係以告訴人於
    警詢、偵查中之指訴，及告訴人所提出之建民中醫醫院診斷
    證明書1 紙為其論據。惟訊據被告堅詞否認有何傷害及毀損
    犯行，辯稱：當時伊人在中和市○○路98號的檳榔攤，告訴
    人開車經過，並在100 巷的巷口停等紅綠燈，伊想要與告訴
    人和解，就去敲告訴人汽車副駕駛座的車窗玻璃，並向告訴
    人招手，希望可以與告訴人談談，結果告訴人直接下車手拿
    鋁棒，從車後繞到伊身邊，並直接往伊的頭揮，伊用手去擋
    ，所以伊手部才會骨折，伊根本沒有打告訴人或持伸縮警棍
    敲打告訴人之車輛，告訴人所提供的證據都是假造的等語。
    經查：
(一)、告訴人於前揭時、地駕車經過中和市○○路98號，而於該路
    段100 巷巷口停等紅燈時，手持鋁棒下車毆打被告，致被告
    受有右手尺骨骨折、頭部外傷、腦震盪、臉部及四肢多處鈍
    瘀傷等傷害之事實，除據被告於警詢時指訴綦詳，並經證人
    即中和市○○路98號「員山口檳榔」老闆甲○○於本院審理
    時證稱：當時告訴人的車子停在100 號的巷口等紅燈，被告
    則在伊的檳榔攤，伊見到被告離開以為被告是去方便還是外
    出找朋友，後來隔了約2 、3 分鐘，伊要起身走動，無意中
    瞄到告訴人匆匆忙忙上車，手上有拿類似棍棒的東西，伊走
    過去時看到被告全身都是傷，大部分集中在手腳，頭也有傷
    勢等語( 見本院卷第91至93頁) ，此外，並有行政院衛生署
    雙和醫院98年10月21日診斷證明書、99年5 月21日雙院歷字
    第0990002696函暨所附被告於該院就診之病歷資料在卷可查
     (見偵查卷第22頁、本院卷第29至41頁) ，且告訴人上開所
    涉傷害犯行，並經原審判處拘役30日，及諭知易科罰金之折
    算標準，告訴人及檢察官於上訴期間內均未上訴而確定，是
    上開事實，洵堪認定屬實。
(二)、而告訴人雖迭於警詢、偵查中及本院審理時指稱係被告先持
    伸縮警棍敲打伊所駕駛上開自小客車車窗後方，致該處板金
    凹陷，及以伸縮警棍戮伊左胸部，致伊受有左胸乳房挫傷等
    傷害云云，惟查：
 1、告訴人前於偵查中之指述既未經具結，依刑事訴訟法第158
    條之3之規定，本不得作為認定本案被告犯罪事實之基礎。
 2、而參以被告於警詢及準備程序時供稱：有一次伊和告訴人一
    起喝酒，伊以開玩笑的方式捏告訴人大腿內側，造成告訴人
    大腿瘀青，第二天伊酒醒知道這件事情後伊便向告訴人道歉
    三次，但告訴人都不接受。之後伊和告訴人見面便一直都有
    摩擦，有一次在超商的時候，告訴人有用肘打伊的胸膛等語
     (見偵查卷第3 頁、本院卷第22頁背面），告訴人於本院審
    理時亦自承：伊與被告在案發之前就有糾紛，因被告約在98
    年4 、5 月間有捏伊大腿，在98年7 月被告也有找伊麻煩，
    被告追打伊，伊有去派出所備案等語( 見本院卷第85頁背面
    ），可知告訴人與被告二人於本案發生前即感情不睦而素有
    嫌隙。再告訴人於前揭時、地持棍棒毆打被告之行為，並據
    被告於案發當日下午4 時45分即檢附驗傷單據至警局對告訴
    人提出重傷害之告訴( 見偵查卷第2 至4 頁警詢筆錄) ，是
    以告訴人在新仇舊恨交織之下，確有誇張、渲染事發經過，
    甚而羅織罪名以求陷被告於罪之動機及可能。且經核對告訴
    人於警詢及本院審理時之指訴及證述內容：其於警詢時指稱
    ：「當時我在等紅綠燈時，就聽到我車後面被人敲打，我一
    聽到後，就準備下車查看，但剛開車門的時候，被告就從我
    左後方前來，並手持伸縮警棍用警棍直接攻擊我身體，我被
    攻擊後順勢要將車門關上，但被告一直抓我手要把我拉下車
    ，並說『你給我下來』，我一時緊張，故將車門用力關上，
    我不知被告還抓著我手不放，導致我關車門時，車門夾到他
    的手臂，後來我順利將車門關上，被告又將左手從左前車窗
    伸進我車內，且又再一次要將我拉出車內，剛好這時交通號
    誌燈號轉為綠燈，我一時害怕，便踩油門離去，但被告因緊
    抓我不放，所以導致被告跌倒在地。」等語( 見偵查卷第7
    至8 頁) ；嗣於偵查中仍為相同內容之指訴( 見偵查卷第19
    至20頁) ；惟其於本院審理時則具結證稱：「當時我的車子
    後方有聲響，我從後照鏡有看到被告手持伸縮警棍。我要下
    車查看時，被告就走到我的駕駛座旁邊，我還來不及下車，
    當時被告想要把我拉下車，我還來不及開車門，但車窗是搖
    下的。被告手伸進車內，要把我拖下來，並拿伸縮警棍直接
    彈進來，攻擊我的左邊胸部，約2 、3 下，過程中我沒有開
    過車門。我看到綠燈，我就把車子開走，當時被告有喝酒，
    他拉著我，我車一往前衝，他整個人就往前傾趴在地上，至
    我開車離去之前都沒有開過車門。( 辯護人問: 為何警局報
    案時稱被告受傷是因為被車門夾傷？) 當時我要下車查看時
    ，我要關門時，被告的手有被車門夾到，他是被駕駛座車門
    靠近把手部分的地方夾到，被告手被夾到後，整個手收回去
    ，用左手要把我拉下車，並用左手持伸縮警棍往車窗內戳我
    。( 辯護人問：被告的手是先被車門夾傷？還是先攻擊你？
    ) 被告是先被我車子夾傷，再用左手持伸縮警棍伸入車窗內
    戳我。」等語( 見本院卷第84至90頁) ，經核告訴人就其於
    聽聞自小客車後方傳來聲響後，究竟有無開啟車門察看以致
    在關車門時夾傷被告? 此係在被告持伸縮警棍攻擊伊之前或
    之後等節，前後指訴矛盾不一，且未能對其何以反覆翻異前
    詞之舉提出堅強而合理之解釋，是則指訴之憑信性如何，即
    非無疑，尚難遽予採信。
 3、且證人甲○○於本院審理時具結證稱：被告於前揭時、地自
    伊檳榔攤離去時，兩手是空的，並沒有帶東西等語( 見本院
    卷第91頁背面、第92頁) ，而證人甲○○與告訴人前係鄰居
    關係，彼此間並無何仇恨怨隙，證人甲○○與被告則係因時
    常一起喝酒始熟識乙節，為告訴人所自承( 見本院卷第89頁
    背面至第90頁) ，衡情證人甲○○並無甘冒偽證罪責而飾詞
    偏袒被告之動機，其證詞可信性極高。再參以自證人甲○○
    所營上址檳榔攤至中和市○○路100 巷巷口即告訴人汽車停
    等紅燈之位置僅短短10餘公尺的距離，除據告訴人證述在卷
     ( 見 本院卷第84頁背面) ，並有臺北縣政府警察局中和第
    二分局99年7 月15日北縣警中二刑字第0990022981號函暨其
    所附之現場平面圖及現場照片4 張附卷可查( 見本院卷第69
    頁至75背面) ，則被告是否得於此段短距離內，於路旁隨手
    取得伸縮警棍以對告訴人為攻擊，實屬可疑，足認被告辯稱
    其並未持伸縮警棍攻擊告訴人乙節，並非子虛。
 4、再者，公訴人雖以告訴人所提出之建民中醫醫院診斷證明書
    1 紙作為其遭被告持伸縮警棍毆傷之證據，觀以該證明書上
    載稱：告訴人之應診日期係自98年9 月6 日至同年10月7 日
    共10次，病名係：左胸乳房挫傷、左肋間疼痛、左胸悶不舒
    、胸痛等傷害( 見偵查卷第10頁) 。然經本院調閱告訴人於
    該中醫診所之就診紀錄，告訴人實際上初診日期應為98年9
    月14日，且其中僅有98年9 月14日、15日、19日3 次係由中
    醫師看診，其餘7 次告訴人則係單純至該中醫診所拿取外用
    藥膏自行使用，並未經醫師親自診療乙節，則有告訴人於該
    院病歷表1 紙、就診紀錄共10紙、該院徐永墻中醫師手寫說
    明1 紙在卷足佐( 見本院卷第44頁至49頁、第79至81頁)，
    並經告訴人所是認在卷( 見本院卷第87頁背面、第88頁)，
    可見告訴人於該院初診日期距離告訴人指稱遭被告毆傷之日
    竟已間隔達2 星期之久。倘告訴人確曾於前揭時、地遭被告
    持伸縮警棍攻擊並因而受傷，豈會拖延如此久之時間始就醫
    診治？已與常情有違。雖告訴人復指稱：其遭被告毆傷的地
    方當天晚上有一點黑黑的，隔天就黑了一大塊，所以伊隔天
    就到中和市○○路的國術館去推拿，但是沒有用，所以伊才
    去中醫診所就診，當時瘀青還沒有完全退，還有一塊一塊的
    ，沒有很明顯云云，然經本院傳訊告訴人所陳報為其進行推
    拿之天寶整復所整復師丙○○到庭後證稱：「我有幫告訴人
    推拿過2 次，但我忘記時間了。( 檢察官問：是否是在去年
    的事情？) 日子我忘記了，因為我一天推拿的人太多了。當
    時告訴人是胸部，推拿2 次之間隔了我記得是隔天還是隔二
    天，中間沒有隔很久，但是詳細的時間我忘記了。他告訴我
    說胸部悶悶的，喘氣會胸口痛，究竟是什麼原因造成的我不
    知道，我就拿藥給他推拿，也有給他上中藥。我當時只有看
    到他的胸口有稍微紅紅的，不是內出血的瘀紅色，範圍沒有
    很大，是可以貼一塊膏藥的大小，我的膏藥大約15公分乘以
    21公分等語( 見本院卷第106 至107 頁) ，證人丙○○雖證
    稱其曾為告訴人推拿左邊胸口，然其所描述當時告訴人胸口
    僅有稍微紅紅的，與告訴人所稱其當時遭被告毆傷的地方係
    呈現黑色一大塊的情形顯有不同，且證人丙○○對於其究係
    於何時為告訴人進行推拿已完全不復記憶，尚難憑其證詞認
    定證人丙○○所為告訴人推拿之傷勢，與本案告訴人所指稱
    於98年8 月31日遭被告以伸縮警棍毆傷之傷勢有何關聯。
 5、公訴人另依據告訴人於偵查中所提出上開車輛毀損照片3張
    及於本院審理時提出修復車輛之維修單1 紙，作為認定被告
    涉有毀損罪嫌之證據，惟觀以上開照片之拍攝時間及車輛維
    修之時間均係98年10月7 日( 見偵查卷第12至13頁、本院卷
    第102 頁) ，即告訴人受警方通知至警局製作筆錄之當日(
    見偵查卷第7 頁) ，距離告訴人所指稱之車輛遭被告毀損的
    的時間亦已經1 個月餘，難以排除該毀損情形係於98年8 月
    31日前本已存在或於案發後因其他事故成車輛後方板金凹陷
    之可能，已難認定該照片及維修單與本案有何關聯。且觀以
    上開維修單所載之維修總金額高達新臺幣( 下同)8,000 元
    ，並非小額金錢，倘若該板金凹陷係被告所造成，告訴人豈
    會怠於為拍照存證、請人估價或進行修復等有利事後求償之
    證據保全行為，反遲至被告對其提出重傷害告訴，而經警方
    通知其到警局製作筆錄時始思拍照提告，亦明顯與常情有違
    。況且，被告於前揭時、地離開證人甲○○所營之檳榔攤而
    至員山路100 巷巷口找告訴人時，手上並未攜帶任何器具乙
    節，業據證人甲○○證述如上，而觀之上開照片所示告訴人
    車輛後方板金之凹陷情形，又顯非被告以徒手即能造成，是
    以被告辯稱其並無何毀損告訴人車輛之行為，亦非無據，尚
    難單憑前揭照片及維修單遽認被告涉有毀損之罪嫌。
四、綜上所述，本案告訴人與被告二人素有嫌隙，告訴人於98年
    8 月31日下午4 時許持棍棒毆打被告之傷害犯行，並經原審
    判處拘役30日，及諭知易科罰金之折算標準確定，是告訴人
    非無設詞誣陷被告之動機或可能。且其於警局及本院所為之
    指訴既有前揭所述之前後矛盾的瑕疵可指，其於建明中醫診
    所就診及由證人丙○○加以推拿之傷勢，亦無堅強之證據足
    資認定與本案有關，所提出之維修單據及車輛毀損照片更皆
    係案發後1 個月餘始製作，難以排除該毀損情形係於98年8
    月31日前本已存在或於案發後因其他事故致車輛後方板金凹
    陷之可能，是實查無何證據足以佐證告訴人指訴被告持伸縮
    警棍傷害其身體及毀損其車輛等情與事實相符，自難採認為
    對被告不利認定之依據。本院對被告是否確有上開傷害及毀
    損犯行，猶有合理之懷疑，認尚未達有罪之確信，即難逕為
    對被告不利之認定。此外，復查無其他積極確切之證據足以
    證明被告確有如聲請簡易判決處刑意旨所述上開犯行，揆諸
    前揭法條及判例意旨，其犯罪尚屬不能證明，依法自應諭知
    無罪之判決。
五、末按地方法院對被告為簡易判決處刑後，經提起上訴，地方
    法院合議庭認應為無罪判決之諭知者，依刑事訴訟法第455
    條之1 第3 項準用同法第369 條第2 項之規定意旨，應由該
    地方法院合議庭撤銷簡易庭之判決，改依第一審通常程序審
    判（最高法院91年度台非字第21號判決意旨參照）。本案既
    不能證明被告犯罪，原審遽為被告有罪之判決，尚有違誤，
    被告上訴意旨否認犯罪，為有理由，應由本院合議庭撤銷原
    判決，自為第一審無罪之判決；至檢察官如不服本判決，仍
    得於法定期間內，向管轄第二審法院提起上訴，附此敘明。
據上論斷，應依刑事訴訟法第455 條之1 第1 項、第3 項、369
條第1 項前段、第364 條、第301 條第1 項，判決如主文。
本案經檢察官黃致中到庭執行職務。
中    華    民    國    99    年    8     月    24    日
                  刑事第十四庭  審判長法  官  林淑婷
                                      法  官  饒金鳳
                                      法  官  陳昭筠
以上正本證明與原本無異。
檢察官如不服本判決應於收受送達後10日內向本院提出上訴書狀
，並應敘述具體理由；其未敘述上訴理由者，應於上訴期間屆滿
後20日內向本院補提理由書（均須按他造當事人之人數附繕本）
「切勿逕送上級法院」。
                                      書記官  黃文儀
中    華    民    國    99    年    8     月    25    日

司法院資訊處製作；財團法人民間司法改革基金會備份。
